臺灣高等法院刑事裁定
111年度聲字第2103號
聲明異議人  
即  受刑人  何明山



上列聲明異議人因聲請定執行刑案件，不服本院110年度聲字第8
12號刑事裁定，聲明異議，本院裁定如下：
    主  文
聲明異議駁回。
    理  由
一、聲明異議意旨略以：
　㈠聲明異議人即受刑人何明山（下稱受刑人）因臺灣新北地方
    法院106年度訴緝字第121號判處可易科罰金5月，已執行完
    畢，因高檢參諸刑法有關數罪併罰之規定，係立法者基於刑
    事政策之考量，將受刑人於裁判前可易科罰金已執畢之罪，
    不繫乎受刑人之請求與否，且不顧慮受刑人之利益與意願，
    主動向法院聲請併合處罰之。
　㈡雖高檢為避免數罪累計而處罰過嚴，罪責失衡，藉此將受刑
    人所犯數罪合併之刑度得以重新裁量，然結果對於受刑人是
    為不利，應以個別情況而定，且受刑人從未簽署任何定應執
    行相關文件，定應執行刑後對受刑人後續案件權益影響重大
    ，定應執行刑本應是有利於受刑人之聲請，卻適得其反，為
    此，受刑人懇請鈞院撤銷原裁定，取消併罰云云。
二、按受刑人或其法定代理人或配偶以檢察官執行之指揮為不當
    者，得向諭知該裁判之法院聲明異議，刑事訴訟法第484 條
    定有明文。所謂諭知該裁判之法院，係指對被告之有罪判決
    ，於主文內宣示主刑、從刑之法院而言。所稱「檢察官執行
    之指揮不當」，係指檢察官有積極執行指揮之違法及其執行
    方法有不當等情形而言，即受刑人聲明異議之客體，應以檢
    察官執行之指揮為限。倘受刑人並非針對檢察官執行之指揮
    認有不當，其所為聲明異議於程序上已難謂適法，法院自應
    以裁定駁回其異議（最高法院102年度台抗字第404號裁定意
    旨參照）。準此，刑事訴訟法第484條之聲明異議之客體，
    其範疇應以檢察官執行之指揮為限，如對法院所為之判決或
    裁定不服者，則應循上訴或抗告之程序尋求救濟。若業經確
    定，則應另行依再審或非常上訴之程序加以救濟，非得以聲
    明異議方式為之。
三、經查：
　㈠受刑人因竊盜等罪，經本院於民國110年2月26日以110年度聲
    字第812號裁定定其應執行刑為有期徒刑3年1月，嗣受刑人
    不服，提起抗告，經最高法院於110年5月27日以110年度台
    抗字第718號裁定抗告駁回確定在案，有上開刑事裁定書、
    本院被告前案紀錄表在卷可稽（見本院卷第22至23、39至44
    頁）。則受刑人上開案件業已確定，具有實質之確定力，非
    經非常上訴或其他適法程序予以撤銷或變更，不得再行爭執
    ，檢察官依法據以執行，自難認檢察官執行之指揮為違法或
    其執行方法不當。
　㈡受刑人聲請意旨固主張高檢將受刑人於裁判前可易科罰金已
    執畢之罪，不繫乎受刑人請求與否，且不顧慮受刑人之利益
    與意願，主動向法院聲請併合處罰之，且受刑人從未簽署任
    何定應執行相關文件云云，然受刑人業已請求檢察官聲請合
    併定其應執行之刑，此有其親自簽署之「臺灣桃園地方檢察
    署依102年1月23日修正之刑法第50條調查受刑人是否聲請定
    應執行刑調查表」附卷可稽（見本院110年度聲字第812號卷
    第9頁），並經本院調閱上揭卷宗查明無誤。稽此，前揭聲
    明異議意旨所指，顯與卷證內容不符，自非可採。
　㈢綜上，觀諸受刑人提出之「聲明異議狀」所載內容，可知其
    並非對檢察官就執行案件之指揮或執行方法有何異議而為指
    摘，而係對本院110年度聲字第812號刑事裁定表示不服，循
    聲明異議程序爭執，揆諸前揭說明，此顯與刑事訴訟法第48
    4條規定受刑人或其法定代理人或配偶之聲明異議，應對「
    檢察官執行之指揮不當」所為之要件不符，是依受刑人前揭
    所指，既非聲明異議程序可得主張，本院自無從對之予以審
    酌。從而，受刑人循聲明異議程序救濟實難謂適法，應予駁
    回。
四、據上論斷，依刑事訴訟法第486條，裁定如主文。
中　　華　　民　　國　　111 　年　　 8 　　月　　8　　日
                   刑事第二十五庭審判長法　官  邱滋杉
                                       法　官  陳彥年
                                       法　官  黃翰義
以上正本證明與原本無異。
如不服本裁定，應於收受送達後五日內向本院提出抗告狀。
                                       書記官  王心琳
中　　華　　民　　國　　111 　年　　8 　　月　　9 　　日